【裁判字號】    95,易,2152
【裁判日期】    951226
【裁判案由】    詐欺
【裁判全文】
臺灣臺中地方法院刑事判決              95年度易字第2152號
公  訴  人  臺灣臺中地方法院檢察署檢察官
被      告  甲○○
上列被告因詐欺案件，經檢察官提起公訴（95年度偵緝字第310
號），復經本院合議庭裁定由受命法官獨任行簡式審判程序，本
院判決如下：
    主    文
甲○○幫助共同意圖為自己不法之所有，以詐術使人將本人之物
交付，處有期徒刑月，如易科罰金，以銀元參佰元即新臺幣玖
佰元折算壹日。
    事  實
一、甲○○（另案竊盜、搶奪案件審理中）可預見金融機構帳戶
    係個人理財之重要工具，且關係個人財產、信用之表徵，如
    交予他人使用，有被供作財產犯罪用途，而不詳姓名之成年
    人，購買其所有之金融機構帳戶，係供從事詐欺取財等非法
    使用，竟在不違背其本意下，基於幫助他人詐欺取財之不確
    定故意，於94年1月至4月10日間某時，在桃園縣八德市○○
    路○段802巷76號住處附近，將其所有之中華郵政股份有限
    公司大溪橋愛郵局（下稱橋愛郵局）帳號：00000000000000
    號之帳戶（係90年5月4日所開設）之存簿、提款卡及密碼，
    連同其所有之華南銀行等三金融機構帳戶，以每本帳戶新臺
    幣（下同）1千元之代價，交予依報載廣告聯絡之成年男子
    「黃先生」（真實姓名年籍不詳）使用。嗣「黃先生」和不
    詳姓名之成年女子基於意圖為自己不法所有之犯意聯絡，由
    「黃先生」提供上開甲○○之帳戶，由不詳姓名之成年女子
    於94年4月16日20時許，利用電腦網際網路之網站，佯稱販
    賣電子零件，適在臺中市○區○○路443巷69號住處上網之
    乙○○，見該販賣訊息，誤信為真，因而陷於錯誤，表示有
    意購買，而於同日21時11分許，依指示至臺中市○○路與仁
    愛街口利用提款機，將59059元匯入甲○○前揭帳戶內，再
    由不詳姓名之人將上開款項提領一空，乙○○其後始知受騙
    ，經報警而循線查悉上情。
二、案經臺中市警察局第三分局報請臺灣臺中地方法院檢察署檢
    察官偵查起訴，復經本院合議庭裁定由受命法官獨任行簡式
    審判程序。
    理  由
一、訊據被告甲○○對上揭時地出售上開郵局帳戶供不詳姓名之
    人不法使用之幫助詐欺取財犯行於本院坦承不諱，且查：
（一）被害人乙○○遭詐欺取財而匯款至被告上開郵局帳戶之事
      實，業據被害人乙○○於警詢指訴及偵訊證述在卷，並有
      乙○○提出之華南銀行自動櫃員機交易明細單1紙、被告
      前揭帳戶之客戶歷史交易清單1份等在卷可資佐證（本院
      卷第26頁），足認被告前揭郵局帳戶業遭不詳姓名之成年
      人利用為詐欺取財工具甚明。
（二）再按刑法上之故意，分為直接故意（確定故意）與間接故
      意（不確定故意），「行為人對於構成犯罪之事實，明知
      並有意使其發生者」為直接故意。「行為人對於構成犯罪
      之事實，預見其發生而其發生並不違背其本意者」為間接
      故意；而間接故意與有認識的過失之區別，在於二者對構
      成犯罪之事實雖均預見其能發生，但前者對其發生並不違
      背其本意，後者則確信其不發生。且幫助犯之成立，以行
      為人主觀上認識被幫助者正欲從事犯罪或係正在從事犯罪
      ，且該犯罪有既遂之可能，而其行為足以幫助他人實現構
      成要件者，即具有幫助故意，並不以行為人確知被幫助者
      係犯何罪名為必要。至於行為人在正犯實施犯罪前為幫助
      行為者，則構成事前幫助犯。茲查：
    １衡諸常情，今日一般人至金融機關如銀行、郵局等開設帳
      戶使用，係極為方便容易且迅速之事，苟有使用金融存款
      帳戶之正當用途，自以使用其本人或可信賴之親友申請之
      帳戶，最為便利安全，且苟非具意圖以他人帳戶從事不法
      用途，並藉以逃避查緝，自無使用他人帳戶之理。是依一
      般人通常之知識、經驗，均應知任意提供自己帳戶予無信
      賴關係之他人使用，易致他人藉該帳戶取得不法犯罪所得
      ，且欲以之隱匿帳戶內資金之實際取得人之身分；被告係
      年逾二十歲之成年人，對此自難諉為不知，被告於本院亦
      自承：我有想到他可能會拿去做不法使用等語（本院卷第
      40頁），足見被告可預見所提供帳戶係供他人不法使用，
      而仍不違背其本意。
    ２近來竊車恐嚇取財及利用「刮刮樂」等名義詐欺取財之犯
      罪類型層出不窮，該等犯罪，多數均係利用他人帳戶作為
      恐嚇取財或詐欺所得財物之出入帳戶，並經媒體廣為披載
      ，被告縱使並不確知所提供之帳戶，係遭他人用以對被害
      人詐欺取財，亦無法確知取得帳戶之人係以何種方法於何
      時地為詐欺取財之具體內容，惟對於其所提供之上揭帳戶
      ，將遭人作為詐欺取財犯行所得財物匯入及提領之工具使
      用，有概括之認識，且可預見其發生，竟仍同意提供，顯
      對帳戶供他人取得不法犯罪所得之用，亦不違背其本意，
      且其無確信帳戶不至遭利用為犯罪之用，仍將帳戶提供他
      人，足認被告基於幫助犯罪之不確定故意。
    本件事證明確，被告上揭犯行堪予認定。
二、查被告僅參與提供金融機關帳戶予他人供詐欺取財使用，並
    無證據證明其有參與詐欺取財之行為，或有與本件詐欺取財
    之詐騙之人有詐欺之犯意聯絡，是被告基於幫助之意思，參
    與詐欺取財構成要件以外之行為，為幫助犯。核被告甲○○
    所為，係犯刑法第30條第1項、第339條第1項之幫助詐欺取
    財罪。被告幫助不詳姓名之成年人二人犯上開詐欺取財罪，
    為從犯，依刑法第30條第2項之規定，減輕其刑。爰審酌被
    告同意提供帳戶供他人非法使用，助長他人犯罪風氣，又被
    害人匯款至被告帳戶之金額為5萬9千多元，並考被告本身未
    實際參與本件詐欺取財之犯行，責難性較小，再其犯後態度
    不佳，顯無悔意等一切情狀，量處如主文所示之刑，並諭知
    易科罰金之折算標準。
三、又查，被告行為後，刑法業已於95年7月1日修正施行，其中
    ：
（一）修正後刑法第2條第1項規定，已將新舊法律適用之「從新
      從輕」原則，改採「從舊從輕」原則，而此規定僅係規範
      行為後法律變更所生新舊法律比較適用之準據法，並非實
      體刑罰法律，自不生行為後法律變更之比較適用之問題，
      應逕行適用新法第2條第1項之規定，為「從舊從輕」之比
      較。
（二）刑法第339條第1項之詐欺取財罪，罰金刑部分係處1千元
      以下罰金，依修正後刑法施行法增訂第1條之1之規定：「
      中華民國九十四年一月七日刑法修正施行後，刑法分則編
      所定罰金之貨幣單位為新臺幣。」「九十四年一月七日刑
      法修正時，刑法分則編未修正之條文定有罰金者，自九十
      四年一月七日刑法修正施行後，就其所定數額提高為三十
      倍。但七十二年六月二十六日至九十四年一月七日新增或
      修正之條文，就其所定數額提高為三倍。」及刑法第33條
      第5款修正為：「主刑之種類如下：‥‥五、罰金：新臺
      幣一千元以上，以百元計算之。」等規定觀之，依修正後
      之法律，刑法第339條第1項之詐欺取財罪所得科處之罰金
      刑最高額為新臺幣3萬元（1千元乘以30倍）、最低額為新
      臺幣1千元；而依被告行為時即修正前刑法第33條第5款規
      定之罰金最低額銀元1元計算，刑法第339條第1項之詐欺
      取財罪之罰金刑之最高額為銀元1萬元（因提高10倍）即
      新臺幣3萬元，最低額為銀元10元（因提高10倍）即新臺
      幣30元。因此，比較上述修正前、後之刑罰法律，自應以
      被告行為時即修正前刑法關於科處罰金刑之法律較有利於
      被告。
（三）修正前刑法第41條第1項前段規定：「犯最重本刑為5年以
      下有期徒刑以下之刑之罪，而受6個月以下有期徒刑或拘
      役之宣告，因身體、教育、職業、家庭之關係或其他正當
      事由，執行顯有困難者，得以1元以上3元以下折算1日，
      易科罰金。」又被告行為時之易科罰金折算標準，依修正
      前罰金罰鍰提高標準條例第2條前段（現已刪除）規定，
      就其原定數額提高為100倍折算1日，則本件被告行為時之
      易科罰金折算標準，應以銀元300元折算1日，經折算為新
      臺幣後，應以新臺幣900元折算為1日；惟修正後刑法第41
      條第1項前段規定：「犯最重本刑為5年以下有期徒刑以下
      之刑之罪，而受6個月以下有期徒刑或拘役之宣告者，得
      以新臺幣1000元、2000元或3000元折算1日，易科罰金。
      」比較修正前後之易科罰金折算標準，以修正前刑法之規
      定，較有利於被告，則應依刑法第2條第1項前段，適用修
      正前刑法第41條第1項前段規定，定其折算標準，併此敘
      明。
據上論斷，應依刑事訴訟法第273條之1第1項、第299條第1項前
段，刑法第2條第1項前段、第30條第1項、第2項、第339條第1項
、修正前刑法第41條第1項前段，罰金罰鍰提高標準條例第1條前
段、修正前罰金罰鍰提高標準條例第2條，現行法規所定貨幣單
位折算新臺幣條例第2條，判決如主文。
中    華    民    國    95    年    12    月    26    日
                          臺灣臺中地方法院刑事第十庭
                                    法  官  黃家慧
上正本證明與原本無異。
如不服本判決，應於送達後十日內向本院提出上訴狀 (須附繕本
)，上訴於臺灣高等法院臺中分院。
                                    書記官  陳靖騰
中    華    民    國    95    年    12    月    26    日
中華民國刑法第339條（普通詐欺罪）
意圖為自己或第三人不法之所有，以詐術使人將本人或第三人之
物交付者，處5年以下有期徒刑、拘役或科或併科1千元以下罰金
。
以前項方法得財產上不法之利益或使第三人得之者，亦同。
前二項之未遂犯罰之。
中華民國刑法第30條（幫助犯及其處罰）
幫助他人實行犯罪行為者，為幫助犯。雖他人不知幫助之情者，
亦同。
幫助犯之處罰，得按正犯之刑減輕之。


司法院資訊處製作；財團法人民間司法改革基金會備份。
